高雄高等行政法院判決　　　　　　　　　　　　　　九十二年度訴字第一三八八號
　　　　　　　　　　　　　　　.
　　原　　　告　協泰生化科技股份有限公司
　　代　表　人　甲○○董事長
　　訴訟代理人　丙○○
　　被　　　告　財政部臺灣省南區國稅局
　　代　表　人　乙○○局長
　　訴訟代理人　丁○○
右當事人間因營利事業所得稅事件，原告不服財政部中華民國九十二年十月十七日台
財訴字第○九二○○四六七三九號訴願決定，提起行政訴訟。本院判決如左：
    主  文
原告之訴駁回。
訴訟費用由原告負擔。
    事  實
一、事實概要：
    緣原告八十九年度營利事業所得稅結算申報案件，被告初查以其未如期繳納自繳
    稅款，應視為普通申報案件處理，其中交際費限額部分，認為不得享受所得稅法
    對使用藍色申報書者所規定之各項獎勵，經核算限額為新臺幣（下同）二、七四
    九、二三二元，而原告申報交際費三、五六三、八○二元，其超限金額八一四、
    五七○元乃否准認列，並核定交際費為二、七四九、二三二元。另原列報利息支
    出三五、○五九、六○八元，經被告查核以原告購買坐落高雄縣大樹鄉○○○段
    四一二之四、四一七之六、四一七之七、四一八、四一八之一、四一八之二、四
    一九、四二一、四二三、四二四、四二五、四三○之二、四三○之四地號等十三
    筆土地（以下簡稱系爭土地）未辦妥過戶手續亦未交付使用，其購置成本一九○
    、一三二、○○○元乃依行為時營利事業所得稅查核準則（以下簡稱查核準則）
    第九十七條第九款規定，按本（八十九）年度借款平均年利率百分之九予以設算
    利息一七、一一一、八八○元，轉列資本支出，核定利息支出為一七、九四七、
    七二八元。原告不服，申經復查，未獲變更，提起訴願，亦遭駁回，遂提起本件
    行政訴訟。
二、兩造聲明：
  (一)原告聲明求為判決：
    (1)訴願決定及原處分均撤銷。
    (2)訴訟費用由原告負擔。
  (二)被告聲明求為判決：
    如主文所示。
三、兩造之爭點：
  甲、原告主張之理由：
    1.交際費部分：
      所得稅法第一百零二條第三項規定，係為鼓勵營利事業若委託會計師或其他合
      法代理人查核簽證申報者，得以享受使用藍色申報書之各項獎勵，並非意指其
      即為藍色申報人，故並不適用被告所提營利事業所得稅藍色申報書實施辦法第
      二十條第一項第五款之規定，被告自不應將原告依藍色申報書所定交際費限額
      申報之交際費，改依普通申報書之交際費限額核算，而剔除八一四、五七○元
      之交際費。
    2.利息支出部分：
      (1)被告對原告購置系爭十三筆土地，自八十七年度起之營利事業所得稅申報案
        ，每年對該十三筆土地之購置成本一九○、一三二、○○○元皆按年利率約
        九％至九．一六％（即一七、一一八、八○○元至一八、二七一、六八五元
        ）予以利息資本化，形同「連續處罰」之行政處罰，明顯違反行政程序法第
        七條比例原則之規定。
      (2)被告漠視系爭十三筆土地已交付予原告使用之事實，逕以未辦妥過戶手續為
        由，予以利息資本化，不僅增加企業之負擔，對於土地成本逐年遽增，亦造
        成不合理之現象。
      (3)系爭土地雖栽種有鳳梨等農作物，然此係因受限於法令規定，無法變更，致
        使原告無法使用系爭土地；又系爭土地附近均為農田，因長年荒廢致遭附近
        人民抗議，原告乃委託他人栽種鳳梨以為管理，收成之鳳梨亦作為原告餽贈
        員工福利之用，自符合「交付使用」之情形，被告指原告就系爭土地並未作
        營業使用，與實際情形不合。
  乙、被告答辯之理由：
    1.交際費部分：
      (1)按「藍色申報人有左列情形之一者，其行為年度之藍色申報書，視同普通申
        報書：．．．五應繳所得稅款及有關之滯報金、怠報金、滯納金、利息、罰
        鍰等，至結算申報時尚未繳清者。」營利事業所得稅藍色申報書實施辦法第
        二十條第一項第五款定有明文。又「業務上直接支付之交際應酬費用，僅得
        依其性質，分別在法定最高限度內，列為費用或損失，為本件適用之舊所得
        稅法第三十三條所明定。本件既未經稽徵機關依舊所得稅法第七十七條第二
        項至第四項之規定核定汽車業所得額標準，原告所主張之臺灣省政府財政廳
        所頒營利事業所得稅同業利潤率標準，又尚不能視為稽徵機關依照規定所核
        定之各業所得額標準。是原告申報之所得額縱令在此項標準之上，原復查決
        定維持原查定，剔除原告所列交際費用超過法定最高限度之數額，亦不能謂
        與舊所得稅法第七十七條之規定有違。」改制前行政法院五十五年判字第二
        十一號亦著有判例可稽。又「營利事業所得稅結算申報，委託會計師或其他
        合法代理人查核簽證申報，依所得稅法第一○二條第三項規定，得享受同法
        對使用藍色申報書者所規定之各項獎勵，應以依照稅法規定期限辦理申報者
        ，始有其適用。」亦經財政部七十一年十一月十一日台財稅第三八二三二號
        函釋在案。
      (2)查原告八十九年度營利事業所得稅結算申報，未如期繳納自繳稅款，依所得
        稅法第一百零二條第三項、營利事業所得稅藍色申報書實施辦法第二十條第
        一項第五款、首揭改制前行政法院五十五年判字第二十一號判例、財政部七
        十一年十一月十一日台財稅第三八二三二號函暨營利事業所得稅結算申報書
        第一頁背面「申報須知」（九）之規定，應視為普通申報案件處理，其交際
        費限額之計算，自不得享受所得稅法對使用藍色申報書者所規定之各項獎勵
        ，被告否准認列超限金額八一四、五七○元，並無不合。
    2.利息支出部分：
      (1)原告所購系爭十三筆農地，位於山坡地保育區，地目為旱，因受限於當時之
        法令，未辦理所有權移轉登記予原告。原告雖依促進產業升級條例第三十二
        條之一及「興辦工業人申請利用毗連非都市土地擴展計畫及用地面積審查辦
        法」規定，申請增加系爭土地擴展工業，然截至目前僅止於通過環境評估階
        段，尚未完成地目變更，及取得目的事業主管機關核發之開發許可。另本件
        既經　鈞院另案（八十九年度訴字第四三二號）於九十年六月會同兩造及地
        政人員指界勘驗結果，認定系爭土地現種植鳳梨，尚未交由原告作營業使用
        ，是以被告依行為時營利事業所得稅查核準則第九十七條第九款規定，就系
        爭土地購置成本款項按本（八十九）年度借款平均年利率百分之九，設算利
        息一七、一一一、八八○元，轉列資本支出，核無違誤，亦未違反行政程序
        法第七條比例原則之規定。
      (2)原告就同一事實，分別就八十五年度、八十七年度及八十八年度提起行政爭
        訟，業經  鈞院分別以八十九年度訴字第四三二號（八十五年度）、九十二
        年度訴字第七○八號（八十七年度）及九十二年度訴字第一○六四號（八十
        八年度）判決駁回原告之訴在案，併予陳明。
    理  由
壹、交際費部分：
  一、按「營利事業之營利事業所得稅結算申報，委託會計師或其他合法代理人查核
      簽證申報者，得享受本法對使用藍色申報書者所規定之各項獎勵。」「藍色申
      報人有左列情形之一者，其行為年度之藍色申報書，視同普通申報書：．．．
      五應繳所得稅款及有關之滯報金、怠報金、滯納金、利息、罰鍰等，至結算申
      報時尚未繳清者。」分別為所得稅法第一百零二條第三項及營利事業所得稅藍
      色申報書實施辦法第二十條第一項第五款所明定。又「營利事業所得稅結算申
      報，委託會計師或其他合法代理人查核簽證申報，依所得稅法第一○二條第三
      項規定，得享受同法對使用藍色申報書者所規定之各項獎勵，應以依照稅法規
      定期限辦理申報者，始有其適用。」亦經財政部七十一年十一月十一日台財稅
      第三八二三二號函釋在案。而財政部上揭函釋與營利事業所得稅藍色申報書實
      施辦法第一條規定意旨相符，本院自得予以適用。
  二、經查，本件原告於九十年五月三十一日委託簽證會計師辦理八十九年度營利事
      業所得稅結算申報，惟未如期繳納自繳稅款三、○六九、六二六元，被告初查
      以其結算申報自繳稅款未如期繳納，應視為普通申報案件處理，其交際費限額
      之計算，不得享受所得稅法對使用藍色申報書者所規定之各項獎勵，經核算限
      額為二、七四九、二三二元，而原告申報交際費三、五六三、八○二元，其超
      限金額八一四、五七○元乃否准認列，並核定交際費二、七四九、二三二元等
      情，此有被告高雄縣分局八十九年度營利事業所得稅申報核定通知書調整法令
      及依據說明書、九十年九月二十八日南區國稅高縣資字九○○三三九九一號函
      、所得稅法規定有列支限額之項目標準計算表及被告八十九年度營利事業所得
      稅結算申報核定通知書等附於原處分卷可稽，經核並無不合。原告雖主張所得
      稅法第一百零二條第三項規定，係為鼓勵營利事業若委託會計師或其他合法代
      理人查核簽證申報者，得以享受使用藍色申報書之各項獎勵，並非意指其即為
      藍色申報人，故並不適用營利事業所得稅藍色申報書實施辦法第二十條第一項
      第五款之規定，被告自不應將原告依藍色申報書所定交際費限額申報之交際費
      ，改依普通申報書之交際費限額核算，而剔除八一四、五七○元之交際費云云
      。惟查，藍色申報書乃專為獎勵營利事業誠實申報營利事業所得稅而設置（所
      得稅法第七十七條第一項第二款、營利事業所得稅藍色申報書實施辦法第一條
      參照），基此，營利事業雖委託會計師辦理營利事業所得稅簽證申報，但如未
      按期繳稅，因與藍色申報書設置獎勵之目的不符，自應與藍色申報人因違反營
      利事業所得稅藍色申報書實施辦法第二十條第一項第五款「應繳所得稅款及有
      關之滯報金、怠報金、滯納金、利息、罰鍰等，至結算申報時尚未繳清者。」
      規定，而生同等之法律效果，亦即不得享受使用藍色申報書者所規定之各項獎
      勵，而應依適用普通申報書之案件處理。抑且，財政部印製之營利事業所得稅
      結算申報書第一頁背面「申報須知」（九）「會計師辦理營利事業所得稅查核
      簽證申報，應如期．．．提出申報書並繳納稅款，．．．否則視為普通申報案
      件處理」亦有同樣之記載，而本件營利事業所得稅結算申報，原告即是委託簽
      證會計師辦理申報，自應遵守結算申報書之相關規定。是原告八十九年度營利
      事業所得稅結算申報案件，被告以其未如期繳納自繳稅款，乃依所得稅法第一
      百零二條第三項、營利事業所得稅藍色申報書實施辦法第二十條第一項第五款
      、財政部七十一年十一月十一日台財稅第三八二三二號函暨營利事業所得稅結
      算申報書第一頁背面「申報須知」（九）之規定，將其視為普通申報案件處理
      ，並將其中交際費限額部分，認為不得享受所得稅法對使用藍色申報書者所規
      定之各項獎勵，否准認列超限金額八一四、五七○元，洵無不合。
貳、利息支出部分：
  一、按「營利事業所得之計算，以其本年度收入總額減除各項成本費用、損失及稅
      捐後之純益額為所得額。」為所得稅法第二十四條第一項所明定。又「購買土
      地之借款利息，應列為資本支出，經辦妥過戶手續或交付使用後之借款利息，
      可作費用列支。但非屬固定資產之土地，其借款利息以遞延費用列帳，於土地
      出售時，作為其收入之減項。」行為時營利事業所得稅查核準則（下稱查核準
      則）第九十七條第九款亦定有明文。
  二、經查，本件原告八十九年度營利事業所得稅結算申報，原列報利息支出三五、
      ○五九、六○八元，經被告查核以原告購買系爭土地未辦妥過戶手續亦未交付
      使用，其購置成本一九○、一三二、○○○元乃依行為時查核準則第九十七條
      第九款規定，按本（八十九）年度借款平均年利率百分之九予以設算利息一七
      、一一一、八八○元，轉列資本支出，核定利息支出為一七、九四七、七二八
      元等情，有被告高雄縣分局八十九年度營利事業所得稅申報核定通知書調整法
      令及依據說明書與被告八十九年度營利事業所得稅結算申報核定通知書等附於
      原處分卷可稽。
  三、原告雖主張其購置系爭十三筆土地後，限於法令規定而無法辦理過戶，惟被告
      卻漠視系爭土地實際已交付予原告使用之事實，逕以未辦妥過戶手續為由，每
      年皆按年利率約九％至九．一六％計算（即一七、一一八、八○○元至一八、
      二七一、六八五元），而予以利息資本化，形同「連續處罰」之行政處罰，明
      顯違反行政程序法第七條比例原則之規定。且增加企業之負擔，對於土地成本
      逐年遽增，亦造成不合理之現象云云。惟查：「不動產物權，依法律行為而取
      得、設定、喪失及變更者，非經登記，不生效力。」民法第七百五十八條定有
      明文，而土地所有權係不動產物權之一種，其取得自須以登記為要件。查系爭
      高雄縣大樹鄉○○○段四一二之四地號土地登記所有權人係訴外人謝金瑞，同
      段四一七之六、四一七之七、四一八、四一八之一、四一八之二、四二三、四
      二五、四三○之二、四三○之四地號等九筆土地之所有權人為李慈玫，同段四
      二一地號土地所有權人為張邱麗娥，同段四一九地號土地為李慈玫、連皆來二
      人共有，同段四二四地號土地為李慈玫、黃招胤、黃增喜三人共有等情，此有
      系爭土地登記謄本等附於本院九十二年度訴字第四三二號卷可稽，業經本院調
      該卷核閱屬實，足見系爭土地並未登記為原告所有無訛。又原告所購系爭十三
      筆農地係位於山坡地保育區，地目為旱，因受限於當時之法令而未辦理所有權
      移轉登記予原告，此亦為原告所不爭執。又原告雖依促進產業升級條例第三十
      二條之一及「興辦工業人申請利用毗連非都市土地擴展計畫及用地面積審查辦
      法」之規定，申請增加系爭土地擴展工業，然該案截至目前僅止於通過環境評
      估階段，尚未完成地目變更，亦未取得目的事業主管機關核發之開發許可，足
      見系爭土地迄今尚無法移轉登記於原告名下，即難謂已符合首揭行為時查核準
      則第九十七條第九款所定「辦妥過戶手續」之要件，自不待言。
  四、其次，本件系爭土地前經本院八十九年度訴字第四三二號營利事業所得稅案件
      審理時，由受命法官會同兩造及地政人員指界勘驗結果，系爭土地上現種植鳳
      梨，尚未由原告作營業使用等情，此有九十年六月二十二日勘驗筆錄附於該案
      卷可憑。茲查，原告為登記有案之生化科技公司，所經營之業務，依卷附股份
      有限公司變更登記表影本，其上載明原告營業項目為：化工澱粉之製造銷售、
      其他澱粉製品之加工及銷售、化工原料之製造、加工、買賣、前三項有關之進
      出口貿易業務、C108010糖類製造業、I104010營養諮詢顧問業、C801050塑膠
      原料製造業、F601010智慧財產權業等，均與系爭土地上所種植之農作（鳳梨
      ）無關，足認原告並未以系爭土地供營業上使用之事實甚明。是被告依行為時
      查核準則第九十七條第九款規定，就系爭土地購置成本之款項按本（八十九）
      年度借款平均年利率百分之九，設算利息一七、一一一、八八○元，轉列資本
      支出，核無違誤，亦未違反行政程序法第七條比例原則之規定。原告上揭主張
      ，並不足採。
參、綜上所述，原告之主張，均無足取。被告以原告未如期繳納自繳稅款，將其八十
    九年度營利事業所得稅結算申報案件，視為普通申報案件處理，並將交際費超限
    金額八一四、五七○元剔除否准認列，核定交際費為二、七四九、二三二元。另
    就原告購買系爭土地未辦妥過戶手續，亦未交付使用，乃將其購置成本一九○、
    一三二、○○○元依行為時查核準則第九十七條第九款規定設算利息一七、一一
    一、八八○元，轉列資本支出，核定利息支出為一七、九四七、七二八元，揆諸
    前揭規定及說明，洵無違誤。訴願決定予以維持，亦無不合，原告起訴意旨求為
    撤銷，為無理由，應予駁回。
肆、據上論結，本件原告之訴為無理由，爰依行政訴訟法第一百九十五條第一項後段
    、第九十八條第三項前段，判決如主文。
中      華      民      國    九十三    年      三      月     十一     日
                              高雄高等行政法院第四庭
                                          審判長法官    高秀真
                                          法      官    簡慧娟
                                          法      官    邱政強
右為正本係照原本作成。
如不服本判決，應於判決送達後二十日內向本院提出上訴書狀，其未表明上訴理由者
，應於提起上訴後二十日內向本院提出上訴理由書（須按對造人數附繕本）；如於本
判決宣示或公告後送達前提起上訴者，應於判決送達後二十日內補提上訴理由書（須
附繕本）。未表明上訴理由者，逕以裁定駁回。
提起上訴應預繳送達用雙掛號郵票七份（每份三十四元）。
中　　　華　　　民　　　國    九十三　　年　  　三　　　月　　  十一　　日
                                          法院書記官    藍慶道
